臺灣高等法院民事裁定
109年度家抗字第103號
抗  告  人  郭武明  

上列抗告人因與相對人郭吳桂花間債務人異議之訴事件，對於中
華民國109年6月29日臺灣桃園地方法院108年度家訴字第19號所
為裁定提起抗告，本院裁定如下：
    主  文
抗告駁回。
抗告費用由抗告人負擔。
    理  由
一、按判決有誤寫、誤算或其他類此之顯然錯誤者，法院始得以
    裁定更正之，民事訴訟法第232條第1項規定甚明。而更正裁
    定，並非法院就事件之爭執重新為裁判，不過將裁判中誤寫
    、誤算或其他類此之顯然錯誤，加以更正，使裁判中所表示
    者，與法院本來之意思相符，原裁判之意旨，並未因而變更
    （最高法院79年台聲字349號判例意旨參照）。是以法院基
    於卷證資料所為之判斷，除原裁判有誤寫、誤算或其他類此
    之顯然錯誤外，並非裁定更正之範疇。
二、經查：
　㈠抗告人與相對人為母子關係，相對人前以其年事已高，無謀
    生能力，無法維持生活，請求抗告人給付扶養費，經原法院
    以102年度家親聲字第102號裁定命抗告人應於該裁定確定日
    起至相對人死亡之日止，按月於每月15日前給付新臺幣7919
    元，如遲誤一期履行，其後之期間視為亦已到期（下稱系爭
    扶養費裁定，見原審卷第190頁）；相對人乃執系爭扶養費
    裁定為執行名義，對於抗告人聲請強制執行，經原法院執行
    處以107年度司執字第99875號給付扶養費事件受理（下稱系
    爭執行事件，見外放卷宗）；抗告人即以其並未遲付扶養費
    為由，提起債務人異議之訴，請求㈠撤銷系爭執行事件之強
    制執行程序，㈡其溢繳28期金額准予扣抵，㈢更正系爭扶養費
    裁定主文「如遲誤一期履行，其後之期間視為亦已到期確定
    」；嗣經原審以108年度家訴字第19號判決（下稱原判決）
    准予撤銷系爭執行事件之強制執行程序，而駁回抗告人其餘
    之訴。抗告人以原判決僅撤銷系爭執行事件之強制執行程序
    ，未就扣抵溢繳金額及更正系爭扶養費裁定主文部分審理，
    而聲請裁定更正；原裁定則以原判決已駁回抗告人請求扣抵
    溢繳金額及更正系爭扶養費主文部分，並非漏未判決，抗告
    人請求裁定更正，容有誤會，而駁回抗告人之聲請，於法核
    無不當。
　㈡抗告人之抗告意旨雖略以：伊之起訴狀有三項聲明，一為債
    務人異議之訴事，二為抵扣事，三為請求更正事，伊已繳納
    裁判費；但原判決僅就債務人異議之訴為裁判，未訊問、未
    判決其餘辦理抵扣事及更正事，乃原判決之顯然錯誤，爰聲
    請裁定更正等語。然查：
　⒈抗告人主張原判決漏未訊問、判決其訴之聲明第2項「溢繳28
    期金額准予扣抵」，及第3項「更正系爭扶養費裁定主文『如
    遲誤一期履行，其後之期間視為亦已到期確定』」之請求云
    云，核屬訴訟標的是否漏未裁判，或原判決實體判斷有無理
    由之問題，揆諸前揭說明，並非原判決有民事訴訟法第232
    條第1項誤寫、誤算或其他類此顯然錯誤，得請求裁定更正
    之情形。是抗告人以此為由請求裁定更正，於法已有不符。
　⒉況原判決已於事實及理由欄三、本院之判斷（二）倒數6行載
    明：「因系爭強制執行事件強制執行程序應撤銷，從而原告
    聲明溢繳28期金額應予抵銷，即毋庸審酌；至原告主張系爭
    裁定主文應予更正部分，揆諸前揭規定，非屬得提起債務人
    異議之訴之範疇，應依法另循救濟途徑，於本案中無法予以
    裁判。原告此兩部分之聲明均無理由，均應予駁回」等語（
    見原審卷第197頁），並於原判決主文載明：「原告其餘之
    訴駁回」（見原審卷第195頁）。足見原判決已於理由欄敘
    明駁回抗告人訴之聲明第2、3項請求之判斷理由，並於主文
    欄駁回抗告人此部分之訴，尚無誤寫、誤算之顯然錯誤。故
    抗告人主張原判決未審理其訴之聲明第2、3項部分，而有民
    事訴訟法第232條第1項之顯然錯誤云云，顯非可採。
　㈢從而，原判決已於理由欄敘明駁回抗告人訴之聲明第2、3項
    之判斷理由，並於原判決主文欄載明：「原告其餘之訴駁回
    」，並無誤寫、誤算之顯然錯誤。抗告人聲請裁定更正，即
    非有理。原裁定駁回抗告人之聲請，於法並無不合。抗告意
    旨仍執前詞，指摘原裁定不當，求予廢棄，為無理由，應予
    駁回。
三、據上論結，本件抗告為無理由。爰裁定如主文。
中　　華　　民　　國　　109 　年　　9 　　月　　30　　日
                  家事法庭   
  　                    審判長法  官  楊絮雲   
                              法  官  張宇葭
                              法  官  郭顏毓
正本係照原本作成。
不得再抗告。
中　　華　　民　　國　　109 　年　　9 　　月　　30　　日

    　　　　　　　　　　　　　書記官  馬佳瑩